【裁判字號】    95,上易,481
【裁判日期】    951128
【裁判案由】    傷害
【裁判全文】
臺灣高等法院臺南分院刑事判決         95年度上易字第481號
上  訴  人  臺灣臺南地方法院檢察署檢察官
被      告  甲○○
選任辯護人  何冠慧律師
上列上訴人因被告傷害案件，不服臺灣臺南地方法院95年度易字
第576號中華民國95年7月31日第一審判決（起訴案號：臺灣臺南
地方法院檢察署95年度偵字第6071號），提起上訴，本院判決如
下：
    主  文
原判決撤銷。
甲○○傷害人之身體，處拘役肆拾日，如易科罰金以參佰元折算
壹日。
    事  實
一、甲○○與乙○○原均任職在天一便當公司所承包東陽實業股
    份有限公司（下稱東陽公司）之員工餐廳，兩人為同事關係
    ，民國（下同）94年初，天一便當公司負責人李威因聽聞甲
    ○○向東陽公司高層推薦由他家便當公司承做東陽公司的員
    工餐廳，遂將甲○○由負責收取餐券及打掃餐廳之工作，調
    整為廚房煮麵之工作，甲○○因而懷疑係乙○○所告密，遂
    於94年6月間離職，適甲○○於94年10月30日上午8時30分許
    ，在臺南市○區○○○路臺南公園旁人行道上巧遇乙○○，
    竟基於普通傷害之故意，動手毆打乙○○，致乙○○受有胸
    部多處擦傷及右側髖部挫傷等傷害。
二、案經乙○○訴由臺南市警察局第五分局報請臺灣臺南地方法
    院檢察署檢察官偵查起訴。
    理  由
壹、程序方面:
    按被告以外之人於審判外之陳述，經當事人於審判程序同意
    作為證據，法院審酌該言詞陳述或書面陳述作成時之情況，
    認為適當者，亦得為證據。當事人、代理人或辯護人於法院
    調查證據時，知有第159條第1項不得為證據之情形，而未於
    言詞辯論終結前聲明異議，視為有前項之同意；刑事訴訟法
    第159條之5定有明文。查證人李威、乙○○於偵查中之證述
    ，為審判外之陳述而屬傳聞證據，暨告訴人、被告於偵、審
    中提出及偵、審中所調取函查之各項具傳聞性質之證據資料
    ，公訴人、被告於本院審判程序中對於前述證人於偵查中之
    證述及其他相關具傳聞性質之證據資料之證據能力，均表示
    沒有意見，且迄於言詞辯論終結前亦未聲明異議。本院審酌
    上開證人於偵查中均經具結而在檢察官面前陳述及各項證據
    資料作成之情況，核無違法取證或其他瑕疪，且為證明本件
    犯罪事實所必要之重要關係事項，認為以之作為證據為適當
    ，上開證人於審判外之陳述及其他相關證據資料，自得採為
    證據，合先敘明。
貳、實體方面:
    一、訊據被告矢口否認有何傷害告訴人周美娜之犯行，辯稱
        伊於案發當天早上均在家中，並未外出，不可能在案發
        地點傷害告訴人云云。
    二、經查，被告如何於94年10月30日上午8時30分許，在臺
        南市○區○○○路臺南公園旁人行道上徒手毆打被害人
        乙○○，致乙○○受有胸部多處擦傷及右側髖部挫傷等
        傷害等情，業據被害人乙○○先後於警訊、檢察官偵查
        中、原審審理中及本院審理中指訴不移，並提出財團法
        人台灣基督教長老教會新樓醫院診斷證明書影本乙份為
        證。
    三、現行刑事訴訟法既無禁止被害人於公訴程序為證人之規
        定，自應認被害人在公訴程序中具有證人適格（即證人
        能力），然被害人與一般證人不同，其與被告處於絕對
        相反之立場，其陳述之目的，在使被告受刑事訴追處罰
        ，內容未必完全真實，證明力自較一般證人之陳述薄弱
        。固被害人縱立於證人地位而以前揭方式為指證及陳述
        ，且其指證、陳述無瑕疵可指，仍不得作為有罪判決之
        唯一依據，應調查其他證據以察其是否與事實相符亦即
        仍須有補強證據以擔保其指證、陳述之真實性，始得採
        為斷罪之依據。（參照最高法院94年度台上字第478號
        判決要旨）本件除有被害人上開指訴外，尚有其他之補
        強證據可擔保其指證、陳述之真實性，茲分述如下:
        （一）原審以告訴人先於94年10月31日警詢時供稱：被
              告係無故以手抓其胸部及脖子多處擦傷等語（見
              臺南市警察局第五分局南市警五字第九九七號刑
              案偵查卷第二頁）；復於95年1月3日於檢察事務
              官詢問時供稱：被告用手抓伊胸部及脖子二處，
              之後並將伊推倒在地使其受傷等語（見臺灣臺南
              地方法院檢察署九十四年度核交字第一三八八號
              偵查卷第五頁）；嗣於原審95年7月18日審理時
              證訴：被告係抓伊脖子及胸口，伊就往右後方倒
              下去，伊倒下去後被告又往伊臀部踢一下等語（
              見原審當日審理筆錄），告訴人上開之指訴，離
              案發時間越久反而越具體詳細，與一般人之記憶
              會隨時間之經過而逸失、模糊之常情不符，因而
              認定告訴人此部分之指訴有瑕疵而不可信云云。
              然查，告訴人先後指訴被告毆打其身體之部位大
              致一致，僅先後陳述之內容有詳略不同而已，此
              可能因當時提問之方式不同或回答之語氣、態度
              及情境不同而有差異，但對於重要之點均堪稱一
              致。不得因被害人陳述之內容前後有詳略稍有不
              同，即謂其指訴不可信。況根據被害人提出之診
              斷證明書所載被害人受有「胸部多處擦傷及右側
              髖部挫傷等傷害」，核與被害人指訴被告用手抓
              伊胸部及脖子二處，之後並將伊推倒在地，伊倒
              下去後被告又往伊臀部踢一下等傷害手段造成之
              傷害相符。雖被告之辯護人為被告辯稱以被告身
              高較被害人高之狀況下，被告如有毆打被害人之
              意，理應會掌摑告訴人臉部或攻擊臉部或頭部云
              云。然被告既有毆打被害人之意思，只要讓被害
              人受皮肉之痛苦即可達其目的，並無必定攻擊被
              害人身體哪一部位之理，辯護人上開辯詞，純為
              臆測之詞，尚難採取。
        （二）就犯罪動機而言，被告甲○○與告訴人乙○○原
              均任職在天一便當公司所承包東陽公司之員工餐
              廳，為同事關係，九十四年初，天一便當公司負
              責人李威因聽聞甲○○向東陽公司高層推薦他家
              便當公司承做東陽公司的員工餐廳，遂將甲○○
              由負責收取餐券及打掃餐廳之工作，調整為廚房
              煮麵之工作，甲○○因而懷疑係乙○○所告密，
              並於九十四年六月間離職等情，業經證人李威於
              偵查中結證屬實。由此可見，被告因告訴人之告
              密而失去工作，當然懷恨在心，而亟思報復。但
              被告離職後與告訴人見面不易，如欲報復並非易
              事。恰巧於案發當天，在案發地點發現被害人單
              獨行走於人行道，見機不可失而加以毆打，以遂
              行報復之目的，雖被告已離職將近五月，但此時
              加以報復，並不違常情。反觀告訴人係向李威告
              密之人，其並無仇恨被告之理，自然沒有自傷後
              而嫁禍被告之可能與動機。
        （三）再查，被告雖於原審舉證人王明亮、王俊欽為證
              ，證明案發當時伊人均在家中未曾外出，不可能
              有傷害被害人乙○○之行為。惟查，證人即被告
              之鄰居王明亮到庭證稱被告於94年10月30日案發
              當日早上七十至七時五分左右到被告家中，九時
              十五分左右離開，期間被告曾外出購買早餐，七
              時四十五分左右回來等語。（見原審卷33至37頁
              ）但另一證人即被告之夫王俊欽經原審予以隔離
              訊問，證稱假日通常會與太太與小孩一起至市場
              吃早餐，94年10月30日為星期日，該日上午應該
              是出去外面吃早餐。但經檢察官詰問為何證人王
              明亮證述該日被告曾外出買回四份早餐，證人王
              俊欽乃隨即改稱是被告出去買早餐回來吃。上開
              二名證人就94年10月30日上午被告有無外出買早
              餐一節，證述之情節已有不符。（見原審卷38至
              42頁）被告甲○○卻又稱當天係到市場吃早餐，
              並未外出購買早餐等語。（見原審卷42頁）由以
              上證人之證述及被告陳述之內容，顯見被告係為
              求脫免傷害罪責之訴追，乃謊稱當天早上未曾外
              出，證人王俊欽與被告事先勾串企圖製造不在場
              證明，故證人王俊欽之證詞及被告上開辯解與事
              實不符，自不得採信。
        （四）辯護人另為被告辯稱案發當天為星期日，且案發
              地點為公園之人行道，人群熙來攘往，理應有目
              擊證人可以證明，被害人又何以不呼救云云。然
              而，案發當時縱使行人眾多，但與被害人素不相
              識，除非有人自告奮勇願意出面作證，否則，被
              害人不可能得知目擊者之姓名、地址，而向偵查
              機關陳報進而加以傳喚作證，此與常情相符，自
              不得因無證人出面作證即懷疑被害人指訴之真實
              性。
        （五）原審判決認為被告如有毆打告訴人之事實，但依
              當時情況，被告根本不可能向告訴人道歉，而質
              疑告訴人以等待被告道歉為由，遲至案發後翌日
              下午五時始前往派出所報案，不合常理云云。經
              查，傷害罪乃告訴乃論之罪，而刑事訴訟法第二
              百三十七條第一項規定告訴乃論之罪，其告訴應
              自得為告訴之人知悉犯人之時起，六個月內為之
              。無非係給予告訴人是否提出告訴之猶豫期間，
              故傷害罪之被害人並未被限定應於事發當天必須
              出告訴，故不得被害人未於當天提出告訴，而懷
              疑其指訴之真實性。何況，一般被毆打受委曲之
              一方，通常會有加害人事後後悔而向其道歉之期
              待，雖然依當時情況研判被告並無向被害人道歉
              之可能，但被害人期待被道歉而遲延提出告訴，
              合乎常情，並非全然不可能。
        （六）辯護人另辯稱被害人患有憂鬱症，本件傷勢可能
              係被害人自殘或車禍所造成云云。然查，被害人
              於94年2月18日第一次至國立成功大學附設醫院
              精神科門診，因有失眠、心煩，不想活大約半年
              ，心情低落，不想接觸人群，不想外出，重複想
              到負面回憶，不甘心，有死亡意念，疑似患有重
              度憂鬱症。嗣於95年4月6日開始至財團法人台灣
              基督教長老教會新樓醫院因心臟節律不整、精神
              官能性憂鬱症等情，固有國立成功大學附設醫院
              及財團法人台灣基督教長老教會新樓醫院病歷資
              料影本各乙份附於偵查卷及原審卷可稽。然而依
              照上開附於財團法人台灣基督教長老教會新樓醫
              院病歷資料中有關憂鬱症之診斷標準列有憂鬱症
              之臨床症狀顯示係病人常感到情緒低落、沮喪、
              失望；對日常生活失去興趣或樂趣；無價值感或
              過度不適當之罪惡感；反覆的想到死亡或有自殺
              之念頭等等，可見被害人雖患有憂鬱症，但無證
              據證明被害人曾有自殘之行為。被害人於本院審
              理時雖經當庭勘驗其右手手臂有細長疤痕，但亦
              無法證明該疤痕即係被害人前曾自殘所留。再者
              ，被害人患有重度憂鬱症，對於人生失去樂趣，
              病發時會有結束生命之念頭，當不致於僅以自殘
              手段而致本件驗傷單所載「胸部多處擦傷及右側
              髖部挫傷」等輕微之傷害而已。又財團法人台灣
              基督教長老教會新樓醫院病歷資料記載被害人於
              94年11月2日門診時雖有主訴因突發性暈眩出車
              禍（見原審卷第11頁反面），其發生時間顯然是
              在94年10月30日案發時間之後，與本件被害人提
              出之驗傷單上所載之上開傷勢無關。
    四、綜上所述，告訴人對於被告如何毆打伊之事實於警訊、
        偵查中及原審、本院審理時，指訴不移，且內容亦大致
        相符，並有診斷證明書可資佐證，並有上開補強證據以
        擔保被害人指訴之真實性，事證已臻明確，被告犯行洵
        堪認定。
參、論罪科刑:
    一、查刑法第四十一條已於九十四年二月二日修正公布，該
        條已由原先之「犯最重本刑為五年以下有期徒刑以下之
        刑之罪，而受六個月以下有期徒刑或拘役之宣告，因身
        體、教育、職業、家庭之關係或其他正當事由，執行顯
        有困難者，得以一元以上三元以下折算一日，易科罰金
        。但確因不執行所宣告之刑，難收矯正之效，或難以維
        持法秩序者，不在此限」、「併合處罰之數罪，均有前
        項情形，其應執行之刑逾六月者，亦同」之規定，修正
        為「犯最重本刑為五年以下有期徒刑以下之刑之罪，而
        受六個月以下有期徒刑或拘役之宣告者，得以新臺幣一
        千元、二千元或三千元折算一日，易科罰金。但確因不
        執行所宣告之刑，難收矯正之效，或難以維持法秩序者
        ，不在此限」、「前項規定於數罪併罰，其應執行之刑
        未逾六月者，亦適用之」，另罰金罰鍰提高標準條例第
        二條亦配合修正，將原先之「依刑法第四十一條易科罰
        金或第四十二條第二項易服勞役者，均就其原定數額提
        高為一百倍折算一日；法律所定罰金數額未依本條例提
        高倍數，或其處罰法條無罰金刑之規定者，亦同」之規
        定，予以修正刪除。並於被告行為後之九十五年七月一
        日起施行。依上開規定，易科罰金之折算標準，已由以
        銀元三百元即新台幣九百元、或銀元二百元即新台幣六
        百元、或銀元一百元即新台幣三百元折算一日，修正為
        以新台幣三千元、或二千元、或一千元折算一日，則比
        較新舊法，自以修正前刑法第四十一條及罰金罰鍰提高
        標準條例第二條之規定有利於行為人，依修正後刑法第
        二條第一項前段之規定，自應適用行為時法即修正前刑
        法第四十一條及罰金罰鍰提高標準條例第二條之規定，
        此外，刑法施行法雖亦於九十五年六月十四日增訂第一
        之一條「中華民國九十四年一月七日刑法修正施行後，
        刑法分則編所定罰金之貨幣單位為新臺幣」、「九十四
        年一月七日刑法修正時，刑法分則編未修正之條文定有
        罰金者，自九十四年一月七日刑法修正施行後，就其所
        定數額提高為三十倍。但七十二年六月二十六日至九十
        四年一月七日新增或修正之條文，就其所定數額提高為
        三倍」，並自九十五年七月一日起施行；但本件既應適
        用九十五年七月一日施行前刑法之規定，基於新舊法不
        得割裂適用之原則，本件亦有罰金罰鍰提高標準條例第
        一條規定之適用，而無新增訂刑法施行法第一之一條之
        規定之適用。
    二、核被告所為係犯刑法第277條第1項之傷害罪。
    三、原審不察，遽予被告無罪之諭知，自有未洽，檢察官上
        訴意旨，指摘原判決不當，非無理由，自應予撤銷改判
        。爰審酌被告之犯罪動機、目的、手段、智識程度、品
        行及被害人之傷勢輕微暨犯後飾詞狡辯等一切情狀，量
        處拘役肆拾日，如易科罰金，以參佰元折算壹日。
肆、據上論斷，應依刑事訴訟法第369條第1項前段、第364條、
    第299條第1項前段、刑法第277條第1項、修正前刑法第41條
    第1項前段、刑法第2條第1項、修正前罰金罰鍰提高標準條
    例第1條前段、第2條，判決如主文。
本案經檢察官劉得鉦到庭執行職務。
中    華    民    國    95    年    11    月    28    日
                  刑事第六庭    審判長法  官  蔡崇義
                                      法  官  董武全
                                      法  官  曾文欣
以上正本證明與原本無異。
不得上訴。
                                      書記官  李育儒
中    華    民    國    95    年    11    月    29    日
附錄法條：本判決論罪科
中華民國刑法第277條
(普通傷害罪)
傷害人之身體或健康者，處 3 年以下有期徒刑、拘役或 1000 元
以下罰金。


司法院資訊處製作；財團法人民間司法改革基金會備份。
